臺灣高等法院高雄分院刑事判決　　　　100年度上易字第610號
上　訴　人
即　被　告　黃如瑤
　　　　　　黃全利
　　　　　 謝雲福
上列三人共同
選任辯護人　蔡長佑律師
上列上訴人因竊盜案件，不服臺灣屏東地方法院100 年度易字第
246 號中華民國100 年4 月28日第一審判決（起訴案號：臺灣屏
東地方法院檢察署99年度偵字第11451 號），提起上訴，本院判
決如下：
     主  文
上訴駁回。
    事  實
一、黃如瑤於民國（下同）96年間因詐欺案件，經臺灣高等法院
    臺中分院以97年度上易字第805 號判處有期徒刑8 月確定，
    於97年7 月30日入監執行，嗣於98年2 月12日縮刑期滿執行
    完畢。猶不知悔改，竟與黃全利、謝雲福共同基於意圖為自
    己不法所有之犯意聯絡，由謝雲福駕駛車號：3762－DB號自
    小客貨車搭載黃全利、黃如瑤，於99年12月14日凌晨2 時20
    分許，到達屏東縣省道九號公路471 公里處後，沿路由黃如
    瑤持客觀上足以對人之生命、身體造成危險之鐵撬2 把，將
    洩水口白鐵護蓋取出，交給黃全利放置在前開自小客貨車之
    後車箱，而謝雲福則駕駛前開自小客車緊跟在後，渠等3 人
    以此分工方式，竊取45塊洩水口白鐵護蓋，嗣又以相同分工
    方式，在屏東縣省道26號公路1 公里處，竊取2 塊洩水口白
    鐵護蓋，在得手欲離開之際，經警當場查獲。
二、案經屏東縣政府警察局枋寮分局報告臺灣屏東地方法院檢察
    署檢察官偵查起訴。
    理  由
一、證據能力：
(一)、按被告以外之人（包括證人、鑑定人、告訴人、被害人及共
    同被告等）於檢察事務官、司法警察官或司法警察調查中所
    為之陳述，與審判中不符時，其先前之陳述具有較可信之特
    別情況，且為證明犯罪事實存否所必要者，得為證據，刑事
    訴訟法第159 條之2 定有明文。本件被告黃如瑤於警詢所為
    陳述，對於同案被告黃全利、謝雲福而言，屬於被告以外之
    人所為陳述，而被告黃如瑤於警詢關於同案被告黃全利、謝
    雲福有無共同竊盜之行為所為之陳述，與原審及本院審判中
    所為之陳述不符，本院審酌被告黃如瑤於警詢較無充裕時間
    權衡利害關係，其陳述未受外界污染，又無同案被告黃全利
    、謝雲福在庭之壓力，且較接近案發時，記憶較為清晰，而
    具有較可信之特別情況，並為證明犯罪事實存否所必要，依
    上開規定，有證據能力。
(二)、按被告以外之人（包括證人、鑑定人、告訴人、被害人及共
    同被告等）於審判外之陳述雖不符刑事訴訟法第159 條之1
    至之4 等四條之規定，而經當事人於審判程序同意作為證據
    ，法院審酌該言詞陳述或書面陳述作成時之情況，認為適當
    者，亦得為證據，刑事訴訟法第159 條第1 項定有明文。本
    判決所引下列證據，其原屬於傳聞證據部分，檢察官及被告
    三人、辯護人均同意作為證據（見本院卷第35頁、第36頁）
    ，本院審酌該言詞陳述或書面陳述作成時之情況，並無不法
    或不當之情形，以之作為證據適當，依上開規定有證據能力
    。
二、訊據上訴人即被告黃如瑤坦承竊盜犯行，但辯稱：黃全利及
    謝雲福沒跟我一起去偷本案洩水口白鐵護蓋，我是約他們二
    人一起去玩的云云；被告黃全利、謝雲福均否認共同竊盜，
    被告黃全利辯稱：我沒有做案，我有幫忙拿白鐵，但我沒有
    參與偷竊本案洩水口白鐵護蓋云云，被告謝雲福辯稱：我有
    開車，但不知道黃如瑤要去偷竊云云。經查，被告黃如瑤於
    警詢時陳稱：我於99年12月14日凌晨2 時20分許，獅子鄉於
    台9 線471 至473 公里處竊取45塊洩水口白鐵護蓋，再至26
    線1 公里處竊取2 塊，我以鐵撬撞洩水口白鐵護蓋後，就從
    後面徒手拿起來，要拿去變賣現金花用。我們乘坐3762－D8
    車子至現場，由謝雲福駕駛。是我提議竊盜的，我叫謝雲福
    開車，我一人竊取，叫黃全利在車內徒手幫我搬運至車上，
    於車上查獲之2 支鐵撬是竊取洩水口白鐵護蓋用的等情（見
    警卷第3 頁至第6 頁）；又被告黃如瑤、謝雲福於檢察官偵
    查中均承認本案竊盜行為，被告三人並於原審審理中均坦承
    起訴事實（見偵卷第25頁、原審卷第23頁），復有證人邱永
    吉於警詢中之指述、屏東線警察局枋寮分局搜索扣押筆錄、
    扣押物品目錄表、贓物認領保管單、照片10張可資佐證。嗣
    被告三人於本院審理中雖以前詞置辯；惟按共同正犯之成立
    ，祇須具有犯意之聯絡，行為之分擔，既不問犯罪動機起於
    何人，亦不必每一階段犯行，均經參與（最高法院34年上字
    第862 號判例意旨）。經查，被告三人於深夜上午2 時餘，
    由被告謝雲福開車搭載被告黃如瑤、黃全利至竊盜現場，由
    被告黃如瑤持鐵撬竊取洩水口白鐵護蓋，而由被告黃全利徒
    手搬運至車上，被告黃如瑤行竊時，被告黃全利、謝雲福既
    均在現場，對於被告黃如瑤之竊盜行為自屬知情，卻仍將上
    開車輛停留在行竊現場，並為搬運贓物上車及載運之行為，
    足見係屬共同竊盜之分工行為，渠等事後所辯要屬迴護、卸
    責之詞，不足採信，被告三人上開結夥三人以上攜帶兇器竊
    盜之犯行均堪以認定。
三、論罪科刑:
(一)、被告3 人為上開行為後，刑法第321 條業於100 年1 月26日
    修正公布，並於同年月28日施行。又依刑法第2 條第1 項規
    定：「行為後法律有變更者，適用行為時之法律。但行為後
    之法律有利於行為人者，適用最有利於行為人之法律。」查
    修正後刑法第321 條規定：「犯竊盜罪而有下列情形之一者
    ，處月6 以上、5 年以下有期徒刑，得併科新臺幣10萬元以
    下罰金：一、侵入住宅或有人居住之建築物、船艦或隱匿其
    內而犯之者。二、毀越門扇、牆垣或其他安全設備而犯之者
    。三、攜帶兇器而犯之者。四、結夥三人以上而犯之者。五
    、乘火災、水災或其他災害之際而犯之者。六、在車站、埠
    頭、航空站或其他供水、陸、空公眾運輸之舟、車、航空機
    內而犯之者。前項之未遂犯罰之。」，經比較新舊法之規定
    ，新法增加「得併科罰金」之規定外，並刪除原第1 款「於
    夜間」之要件，且就第6 款增加「航空站、其他供水、陸、
    空公眾運輸之舟、車、航空機內」之要件，核均屬加重刑罰
    或擴大加重竊盜構成要件之涵攝範圍，是修正後刑法第321
    條第1 項之規定並未有利於行為人，而應適用修正前刑法第
    321 條第1 項之規定，合先敘明。
(二)、按刑法第321 條第1 項第3 款之攜帶兇器竊盜罪，係以行為
    人攜帶兇器竊盜為其加重條件，此所謂兇器，其種類並無限
    制，凡客觀上足對人之生命、身體、安全構成威脅，具有危
    險性之兇器均屬之，且祇須行竊時攜帶此種具有危險性之兇
    器為已足，並不以攜帶之初有行兇之意圖為必要；亦即行為
    人攜帶兇器有行兇之可能，客觀上具有危險性，即為已足，
    至其主觀上有無持以行兇或反抗之意思，尚非所問（最高法
    院79年臺上字第5253號判例意旨及同院74年度第3 次刑事庭
    會議決議意旨參照）。查本件被告等行竊時所攜帶之鐵撬係
    以金屬材質製成，且其質地堅硬銳利，客觀上足以對於他人
    之生命、身體構成威脅而具有危險性，自屬刑法所謂兇器甚
    明。
(三)、核被告3 人所為，均係犯100 年1 月26日修正前刑法第321
    條第1 項第3 款、第4 款之結夥三人以上攜帶兇器竊盜罪。
    渠等三人就上開犯行，有犯意之聯絡及行為之分擔，均為共
    同正犯。被告黃如瑤有如犯罪事實欄所載之前案紀錄，此有
    臺灣高等法院被告前案紀錄表1 份在卷可按，被告受有期徒
    刑之執行完畢後，5 年以內故意再犯有期徒刑以上之罪，為
    累犯，應依刑法第47條第1 項規定加重其刑。
四、原審以被告三人所犯結夥三人以上攜帶兇器加重竊盜之犯行
    ，罪證明確，適用修正前刑法第321 條第1 項第3 款、第4
    款第28條（原判決漏引，應予補正）、第47條第1 項、第38
    條第1 項第2 款之規定，審酌被告等3 人前科資料，本件所
    竊之物為洩水口白鐵護蓋，竊取數量多達45塊，對水利等公
    共利益危害甚鉅，竊得之水泥護欄洩水口護蓋已由被害人邱
    永吉領回，及被告等犯後之態度等一切情狀，就被告黃如瑤
    部分量處有期徒刑1 年，就被告黃全利、謝雲福各量處有期
    徒刑10月；並以：按共同正犯因相互間利用他人之行為，以
    遂行其犯意之實現，本於責任共同之原則，有關沒收部分，
    對於共犯間供犯罪所用之物，自均應為沒收之諭知。扣案之
    鐵撬2 把，為被告黃全利所有（見原審卷第27頁背面），且
    有如上述，係被告3 人持以供本件犯罪所用，應依刑法第38
    條第1 項第2 款之規定，並於被告3 人各該罪刑項下均宣告
    沒收。原審認事用法核無違誤，量刑亦稱妥適，被告黃如瑤
    上訴意旨以原審量刑過重，被告黃全利、謝雲福上訴意旨否
    認犯罪，而指摘原判決不當，均無理由，應予駁回。
據上論斷，應依刑事訴訟法第368 條，判決如主文。
本案經檢察官李門騫到庭執行職務。
中    華    民    國   100    年    8     月    31    日
                    刑事第六庭    審判長法  官  王憲義
                                        法  官  簡志瑩
                                        法  官  邱永貴
以上正本證明與原本無異。
不得上訴。
中    華    民    國   100    年    8     月    31    日
                                        書記官  盧雅婷
附錄本案論罪科刑法條全文：
修正前刑法第321 條
（加重竊盜罪）
犯竊盜罪而有左列情形之一者，處6 月以上、5 年以下有期徒刑
：
一、於夜間侵入住宅或有人居住之建築物、船艦或隱匿其內而犯
    之者。
二、毀越門扇、牆垣或其他安全設備而犯之者。
三、攜帶兇器而犯之者。
四、結夥三人以上而犯之者。
五、乘火災、水災或其他災害之際而犯之者。
六、在車站或埠頭而犯之者。
前項之未遂犯罰之。